臺灣桃園地方法院民事判決　九十二年度訴字第一五七九號
　　原　　　告　　乙○○○
　　　　　　　　　庚○○
　　　　　　　　　丙○○
　　　　　　　　　己○○
　　　　　　　　　戊○○
　　兼
　　訴訟代理人　　丁○○
　　被　　　告　　甲○○
　　訴訟代理人　　周春櫻律師
　　複　代理人　　謝淑芬律師
右當事人間請求損害賠償事件，原告提起附帶民事訴訟，經本院交通法庭移送前來（
九十一年度交附民字第一五一號），於中華民國九十三年三月十二日辯論終結，判決
如左：
    主      文
被告應給付原告乙○○○新台幣伍拾萬壹仟陸佰伍拾捌元及自民國九十一年十月十
日起至清償日止，按年息百分之五計算之利息。
原告其餘之訴駁回。
訴訟費用由被告負擔十分之一，餘由原告負擔。
本判決第一項於原告乙○○○以新台幣壹拾柒萬捌仟元供擔保後，得假執行；但被告
如以新台幣伍拾萬壹仟陸佰伍拾捌元為原告乙○○○預供擔保，得免為假執行。
原告其餘假執行之聲請駁回。
    事      實
甲、原告方面：
一、聲明：
  (一)被告應給付原告乙○○○新台幣（下同）三百四十三萬九千元，原告庚○○、丙○○、己○○、戊○○、丁○○（下稱庚○○等五人）各五十萬元，及均自起訴
    狀繕本送達翌日起至清償日止，按年息百分之五計算之利息。
  (二)原告願供擔保，請准宣告假執行。
二、陳述：
    被害人袁芳皋（即原告乙○○○之配偶，原告丁○○、庚○○、丙○○、己○○
    、戊○○之父）於民國（下同）九十年十一月九日十七時許，騎乘車號ＢＷＮ─
    三九三號重型機車，暫停於環中東路三六九號前交叉路口之中央分隔島旁等待穿
    越馬路，適有被告騎乘車號ＦＶＬ─七八五號重型機車沿中壢市○○○路由中壢
    往平鎮方向違規行駛最內側車道經該交叉路口，未注意車前狀況貿然驅車前進，
    兩人因避煞不及而發生碰撞，致袁芳皋送醫後仍因顱內出血不治而死亡。本件車
    禍過失責任在被告甲○○，爰依基於侵權行為之法律關係，請求被告賠償下列損
    害：
  (一)殯葬費部分：
    袁芳皋不幸亡故後，其喪葬費均由原告乙○○○支付，計八十五萬九千元。
  (二)扶養費部分：
    原告乙○○○係袁芳皋之妻，生於二十七年一月十七日，依九十年度台灣地區居
    民平均餘命表所載之平均餘命尚有十五年以上壽命，按每年扶養親屬寬減額七萬
    二千元計算，十五年合計得請求之扶養費為一百零八萬元。
  (三)精神慰撫金部分：
    原告庚○○等五人因父親袁芳皋驟然去世，頓失慈父，悲痛欲恆，爰各請求被告
    給付精神慰撫金五十萬元；原告乙○○○與袁芳皋已結褵逾四十年，恩愛情深，
    驟然天人永隔，痛苦萬分，凡此種種均為無可彌補之缺陷，爰請求被告給付原告
    乙○○○精神慰撫金一百五十萬元。
三、證據：提出殯葬費用支付明細表一件、戶籍謄本六件及收據影本十四件（以上均
    為影本）為證。
乙、被告方面：
一、聲明：
　(一)原告之訴駁回。
  (二)如受不利判決，願供擔保請准宣告免為假執行。
二、陳述：
  (一)本件被害人袁芳皋駕駛重型機車由支線道駛出未讓幹車道先行，乃本件肇事因素
    之一，有桃園縣區行車事故鑑定委員會鑑定意見書及其覆議鑑定委員會之覆議鑑
    定書可稽。再依刑事卷內附照片所示，車禍現場之半罩安全帽一頂係放置於被告
    所騎乘之機車上，至被害人騎乘之機車上並無任何安全帽，參諸被告九十年十二
    月五日偵查筆錄供稱：「（有無戴安全帽？）銀色半罩式安全帽，案發後留在現
    場未拿過」，顯可推知照片所示安全帽為被告所有，而警員劉介州稱現場僅看到
    一頂墨深綠色安全帽云云，恐係誤認安全帽色澤所致，從而本件被害人於車禍發
    生時未配戴安全帽，違反道路交通安全規則第八十八條第一項第五款規定，由此
    可證被害人未戴安全帽及支道車未讓幹道車先行，就車禍之發生與有過失。
  (二)原告請求之金額過高，說明如下：
  　1.扶養費部分：
  　　按「命加害人一次賠償扶養費用，須先認定被害人於可推知之生存期限內應向
  　　第三人支付扶養費用之年數及其歷年應付之數額，並就歷年將來應付之數額各
  　　以法定利率為準依霍夫曼式計算法扣除各該以前之利息」，因此，計算第三人
  　　得請求之費用，應以被害人可推知之生存期限為準，非以請求權人之可生存期
  　　限計算，本件被害人依九十年台閩地區簡易生命表，尚有餘命一二‧九六年，
  　　參照原告主張依綜合所得稅扶養寬減額七萬二千元，依霍夫曼計算法扣除中間
  　　利息後，計七十萬五千三百七十四元整（72000*9.2151+72000*（9.8211-9.21
      51 ）*0.96）。惟乙○○○之扶養義務人除被害人袁芳皋外，尚包括其子女及
      原告庚○○、丙○○、己○○、戊○○、丁○○等人，縱認袁芳皋之經濟能力
      與其子女相當，則其在生存期限內應分擔乙○○○之扶養費亦以六分之一為上
      限，是本件乙○○○得請求之扶養費用應為十一萬七千五百六十二元。
  　2.精神慰撫金部分：
      按慰撫金之金額應斟酌被害人之地位、家庭狀況及其與該親屬生前之關係等一
      切情形定之。查除原告乙○○○與被害人確實共同生活於同戶外，原告丙○○
      、丁○○係比鄰而居，其餘原告則散居於中壢地區並無與被害人共同生活之事
      實；又被害人時年六十八歲，與壯年人或青少年比較，對人生享樂期間之差異
      甚大，遺族所受痛苦程度亦有差別。因此，被告認除原告乙○○○得請求慰撫
      金三十萬元外，其餘原告應以每人二十萬元之慰撫金為適當。
    3.殯葬費用部分：
      按核定殯葬費用金額，應斟酌死者身分、地位及經濟狀況與實際上有無必要為
      準。是原告所提殯葬費用明細及收據等，有非屬必要費用或有重複情形，依法
      應予剔除，說明如下：
      (1)非必要費用應予剔除計二十八萬二千九百元：
        八音團費用四萬二千元、西樂團費用四萬一千六百元。
        餐費九千一百元、桌席費用十七萬八千二百元。
        抬棺費用，原告主張抬棺人員二十名共支出二萬零六百元，被告認抬棺人
          員應以八名為必要，從而逾八千六百元部分應屬非必要費用。
      (2)重複論列之費用應予剔除計六萬四千六百六十元：
        祭品費用一萬二千六百元，與祭典用水果四千零五十元性質雷同，應予扣
          除。
        道士誦經費用五萬四千元，與誦經祭典費用同屬誦經費用支出，應予扣除
          。
        道士祭典用品費用六千六百一十元，與祭品費用相同，應予扣除。
        綜上，原告支出必要殯葬費用應為五十一萬一千四百四十元。
    4.過失相抵及損益相抵：
      揆諸刑事判決，本件被害人袁芳皋亦有肇事因素且為主要肇事原因，故被告認
      其應承擔六成過失責任，是原告得請求之金額應以其損害額之四成計算為適當
      。另因財團法人汽車交通事故特別補助基金已給付保險金一百二十四萬七千元
      並由原告等共同受領，因該保險金依法視為損害賠償金額之一部，從而原告六
      每人已受領二十萬七千八百三十三元之損害賠償金，此部份金額自應予以扣除
      ，是除原告乙○○○於扣除上開保險金後，尚得請求被告賠償外，其餘被告等
      之精神慰撫金二十萬元部分經扣除後已有溢領，故其對被告已無任何損害賠償
      請求權可言。
三、證據：提出八十九年台閩地區男性簡易生命表、霍夫曼係數表、九十年十二月五
　　日偵查筆錄（以上均為影本一件）、刑事卷宗內附照片影本二件為證。
丙、本院依職權調閱本院九十一年度交易字第四○二號刑事卷全卷（含台灣桃園地方
    法院九十年度相字第一七九九號相驗卷、九十一年度偵字第五二一一號偵查卷、
    、台灣高等法院九十二年度交上易第三四七號刑事卷宗），暨向財政部北區國稅
    局中壢稽徵所調取兩造之財產總歸戶資料。
    理      由
一、按訴狀送達後，原告不得將原訴變更或追加他訴。但擴張或減縮應受判決事項之
    聲明者，不在此限，民事訴訟法第二百五十五條第一項第三款定有明文。本件原
    告於刑事附帶民事起訴狀中請求被告應給付原告五百九十三萬九千元及自起訴狀
    送達之日起至清償日止，按年息百分之五計算之利息，嗣於九十二年十月十五日
    本院第一次言詞辯論期日中變更聲明為被告應給付原告乙○○○三百四十三萬九
    千元，原告庚○○、丙○○、己○○、戊○○、丁○○各五十萬元，繼於九十三
    年一月一月十四日言詞辯論期日就利息起算日減縮為自起訴狀繕本送達翌日起算
    ，核屬減縮應受判決事項之聲明，揆諸首揭法條，原告訴之變更自屬合法，應予
    准許，合先敘明。
二、原告主張其等分別係被害人袁芳皋之子女及配偶，袁芳皋於九十年十一月九日十
    七時許，騎乘車號ＢＷＮ－三九三號重型機車，行經環中東路三六九號前交叉路
    口處，與被告騎乘車號ＦＶＬ－七八五號重型機車發生碰撞，袁芳皋經送醫後仍
    因顱內出血不治死亡等事實，業據其提出戶籍謄本六件為證，並為被告所不爭執
    亦經台灣桃園地方法院檢察署檢察官督同法醫相驗屬實，並製有勘驗筆錄、驗斷
    書及相驗屍體證明書各一件附於台灣桃園地方法院檢察署九十年度相字第一七九
    九號相驗卷可憑，是原告此部分之主張，自堪信為真實。
三、原告復主張被告騎乘前揭機車，違規行駛最內側車道，且未注意車前狀況，致撞
    擊停於交岔路口之被害人等語，惟為被告所否認，並辯稱：伊係行駛於快車道與
    慢車道中間，被害人騎乘機車未戴安全帽，且屬支道車，竟未暫停讓被告騎乘之
    幹道車先行，而貿然前行始肇致本件事故等語。經查：證人即報案人徐淑敏於本
    院九十一年度交易字第四○二號過失致死案件審理中到庭證稱：「（問：九十年
    十一月九日是否有經過環中東路三六九號前？）有。當時我是沿環中東路由內壢
    往平鎮方向前進，當時車況很擁擠且也有下雨」、「（問：當時機車的行進情形
    如何？）當時我的車子是靜止的，機車都會亂鑽，而我是因為有機車碰撞我的車
    ，所以我才會下車。我發現有二台機車倒在我汽車的左後側，摔落地點就是在馬
    路上—即分隔島缺口附近，但是在我的車道上」等語明確（見前開刑事卷八十七
    、八十八頁），與其在警訊、偵查中之證述相符，顯見被害人、被告碰撞之地點
    係在環中東路三六九號前（由中壢往平鎮方向）之最內側車道上。又被害人在車
    禍發生前，是騎車暫停在該路段三六九號前之交岔路口分隔島旁，車頭朝向真善
    美汽車旅館方向，等候穿越環中東路乙節，業據原告丁○○於刑事事件審理中陳
    述明確，並經被告供稱有看到被害人的車停在那缺口處準備騎出到車道上等語，
    互核相符，併參酌卷附道路交通事故調查報告表所載現場係屬「無號誌」之交岔
    路口等情，從而，被告所騎之機車係行駛於主線道環中東路上之幹線車道，被害
    人所騎之機車係屬行駛於支線道之支線車道。依道路交通安全規則第一百零二條
    第一項第二款規定「車輛行至無號誌或號誌故障而無交通警察指揮之交岔路口，
    支線道車應暫停讓幹線道車先行」之意旨，被害人之支線道車應讓被告之幹線道
    車先行，從而，本件被告騎車與被害人騎乘之機車相撞前，路權（即使用道路之
    優先權）係在被告身上，應由被害人禮讓被告之幹線道車先行，惟按汽車行駛時
    ，駕駛人應注意車前狀況，並隨時採取必要之安全措施，道路交通安全規則第九
    十四條第三項分別定有明文。是以被告雖已取得路權，其在騎車行經前開交岔路
    口前，仍應注意該處交岔路口有無行人或左、右來車通行，且因被告斯時已行駛
    於快車道上，則被告對於該處交岔路口是否會有車輛駛出或行人穿越等車前狀況
    ，應隨時注意，俾能隨時採取必要之避煞安全措施，始謂已善盡注意義務，且依
    當時之天候為陰雨、光線係夜間無照明、路面狀態泥濘等情況，佐以被告於刑事
    庭審理中陳稱：「有看到被害人之車停在交岔路口之分隔島旁，但以為被害人會
    停在該處，所以並未煞車，而直接以每小時三、四十公里之車速向前行駛」等情
    以觀，被告實已看見被害人所騎之機車暫停於前開交岔路口等待穿越馬路，則被
    告對「被害人在等待機會想要穿越馬路」乙節即有預見，被告自應減速行駛，且
    應自其看見被害人迄騎車經過被害人身旁之過程中，持續注意車前狀況，俾於有
    狀況發生時（例如：被害人或其他車輛自交岔路口駛出），被告能迅速採取必要
    之安全措施，惟被告竟過份自信被害人會停在原處，而未煞車，猶執意以每小時
    三、四十公里之車速向前行駛，終至被害人同因未注意車前狀況而貿然自交岔路
    口駛出之際，雙方因避煞不及致發生碰撞，則被告對此車禍之發生，既已事先預
    見其發生可能性，竟於主觀上確信其不須煞車禮讓被害人反向前行駛之行為絕不
    致於發生車禍，而終至本件車禍之結果，被告對本件車禍之發生實屬自有過失。
    而被害人雖有於前開交岔路口暫停等候穿越馬路，及被告雖有看見被害人騎車暫
    停於前開交岔路口之舉動，惟渠等於汽車行駛時仍具有應注意車前狀況，以採取
    必要安全措施之義務，是以，本件車禍之發生，應係被告及被害人騎車行經前開
    交岔路口，均未確實注意車前狀況所致。況本件肇事責任經先後送鑑定及覆議結
    果，臺灣省桃園縣區車輛行車事故鑑定委員會鑑定結果認「袁芳皋駕駛中機車由
    支線道駛出未讓幹道車先行，甲○○駕駛中機車行近交岔路口疏未注意車前狀況
    」，及臺灣省車輛行車事故覆議鑑定委員會覆議結果認「袁芳皋與甲○○於夜間
    各駕駛重機車，行經無號誌岔路口之塞車路段，由車陣中穿越時互未注意雙方來
    車動態，同為肇事原因。甲○○駕駛重機車行駛內側快車道，有違規定」在案，
    此有前開鑑定委員會九十一年二月一日九十府車鑑桃字第九０一七五四號函所附
    鑑定意見書及前開覆議鑑定委員會九十二年一月十七日府覆議字第九一二八四七
    號覆議意見書乙份附於前開刑事卷可參，雖被害人就本件車禍發生與有過失，然
    不因此解免被告之過失責任。
三、按因故意或過失不法侵害他人之權利者，負損害賠償責任；不法侵害他人致死者
    ，對於支出殯葬費之人，亦應負損害賠償責任；被害人對於第三人負有法定扶養
    義務者，加害人對於該第三人亦應負損害賠償責任；不法侵害他人致死者，被害
    人之父、母、子、女及配偶，雖非財產上之損害，亦得請求賠償相當之金額，民
    法第一百八十四條第一項前段、第一百九十二條第一、二項、第一百九十四條分
    別定有明文。被告因過失致被害人袁芳皋死亡，自應依法對袁芳皋之子女及配偶
    負損害賠償責任。
四、茲就原告六人請求賠償之各項損害及金額是否允當，論述如下：
  (一)殯葬費部分：
    按殯葬費係指收斂及埋葬費用而言，被害人所需之殯葬費，應衡量其身分、地位
    及經濟狀況與實際上是否必要而定之，此等費用是否必要，則應審酌當地喪禮習
    俗及宗教上之儀式以定之。原告乙○○○主張因被害人死亡，支出殯葬費八十五
    萬九千一百九十九元（原告就此部分請求八十五萬九千元）之事實，固提出被告
    提出殯葬費支付明細表一件及收據十四件為證，惟觀諸該明細表內容，其中餐費
    九千一百元、桌席費用十七萬八千二百元，係屬喪宴費用，非屬殯葬費用之支出
    ，八音團費用四萬二千元、西樂團費用四萬一千六百元，亦非屬出殯所需之必要
    費用，而祭典水果費用四千零五十元，雖屬祭獻物品，惟事畢仍供人食用，應屬
    飲食之類，非屬殯葬費用，再原告所提出之(一)道士祭典用品費用六千六百十元與
    祭品費用一萬二千六百元相同，另道士誦經費用五萬四千元與誦經祭典費用九萬
    七千五百元亦屬重複，爰就其中較低金額者予以扣除。再被告質疑原告所提出之
    收據中列有抬棺扛夫二十名費用過高，應以八名人員即為已足，然查出殯棺木甚
    重，於出殯過程中扛挑人員須經常替換休息，又抬棺人員多以六人為一組，是本
    院認以二組即十二名抬棺人員工資即一萬二千元為必要，而被告就其餘殯葬費用
    之支出均不爭執，是原告乙○○○所得請求殯葬費用之損害，應為五十一萬五千
    零三十九元。
  (二)扶養費部分：
    按夫妻互負扶養之義務，其負扶養義務之順序與直系血親卑親屬同，其受扶養權
    利之順序與直系血親尊親屬同，而受扶養權利者為直系血親尊親屬時，其受扶養
    權利不以無謀生能力為必要，民法第一千一百十七條、第一千一百十六條之一分
    別定有明文。夫妻互負扶養之順序，既與直系血親尊親屬同，即不以無謀生能力
    為必要，最高法院七十九年台上字第二六二九號判例意旨可資參照。原告乙○○○為被害人袁芳皋之配偶，而乙○○○係二十七年一月十七日生，目前無工作，
    名下亦無不動產等情，業據原告陳明在卷，復有戶籍謄本、財產清冊在卷可按，
    且為被告所不爭，足認原告乙○○○已不能維持生活，被告自不能解免賠償扶養
    費之責任。再查，原告乙○○○為二十七年一月十七日生，於事發當時為六十三
    歲，依九十年臺閩地區女性簡易生命表，平均餘命為十九點三五年，而被害人袁
    芳皋為二十二年九月二十九日生，死亡時為六十八歲，依九十年臺閩地區男性簡
    易生命表，平均餘命為十二點九六年，則袁芳皋對乙○○○所負法定扶養義務期
    間應以十二點九六年為據，原告乙○○○主張尚有十五年得受扶養，容有誤會。
    又原告乙○○○尚有五名子女即原告庚○○等五人，均已成年，對原告乙○○○
    亦應負扶養義務，又衡諸原告乙○○○之身分、地位及一般國人之生活支出等情
    ，認原告乙○○○請求每年七萬二千元之扶養費，尚稱允當，是依原告請求每年
    七萬二千元為計算標準，依霍夫曼計算法扣除中間利息後，原告乙○○○現一次
    得請求之扶養費損害為七十三萬三千六百八十八元〈72000*〈9.0000000+《10.0
    000000-0.0000000》*0.96〉，元以下四捨五入）
  (三)精神慰撫金部分：
    按慰撫金之賠償得參酌雙方身分資力與加害程度，及其他各種情形核定相當之數
    額，有最高法院五十一年台上字第二二三號判例要旨足資參照。本件原告分別為
    被害人袁芳皋之子女及配偶，其等因本件事故驟失親人，天人永別，家庭歡樂不
    再，其悲慟恆難以言喻，無從彌補，又原告乙○○○因被告之過失行為遽逢喪夫
    之痛，頓失所倚，其精神上痛苦，不言可喻。查原告乙○○○目前無工作，原告
    庚○○從事衣服加工，國中畢業，無固定收入，原告丙○○高職畢業，目前在電
    機公司擔任技術員，月薪約三萬元，己○○高職畢業，擔任會計工作，戊○○為
    高職畢業，從事幼教工作，月薪約一萬餘元，丁○○高職畢業，於飲料公司擔任
    科長，月薪約三萬八千元，被告則為高職畢業，於銀行擔任業務員，月薪為一萬
    餘元至三萬餘元不等等情，業經兩造陳明在卷，並有原告六人及被告甲○○之財
    產總歸戶資料等件在卷可憑，茲審酌兩造之身分、地位、資力等情形，認原告乙○○○得請求被告賠償精神慰撫金六十萬元，原告庚○○等五人各得請求精神慰
    撫金五十萬元為適當，逾此範圍之請求，即屬無據。
五、按損害之發生或擴大，被害人與有過失者，法院得減輕賠償金額，或免除之，民
    法第二百十七條第一項定有明文。本件被害人為支道車未讓幹道車先行事實已甚
    明確。次按機器腳踏車駕駛人及附載座人應配戴安全帽，道路交通安全規則第八
    十八條第二項定有明文。經查：證人徐淑敏於事發時下車察看，斯時被害人未戴
    安全帽，現場僅有一頂安全帽等情，業經證人徐淑敏於警訊及本院刑事庭審理中
    證述明確（見台灣桃園地方法院檢察署九十年度相字第一七九九號偵查卷第二十
    一頁反面及本院九十一年度交易字第四○二號刑事卷第九十頁），又車禍發生後
    ，被告所騎乘之機車上掛有銀色之安全帽一頂，而被害人所騎乘之機車則無，此
    有現場照片四幀附於前開偵查卷可稽，是證人所見之安全帽應係被告所有，而非
    被害人所配戴者。至現場承辦員警劉介州於偵查中陳稱：在現場有看到一台機車
    上有一頂深墨綠色之安全帽置於踏板處，但不然確定是何人之機車，當時只看到
    一頂安全帽等語，有電話紀錄一件附於前開偵查卷可佐，然觀諸肇事時員警所拍
    攝之照片，現場僅有一頂銀色安全帽，並未見警員劉介州所稱之墨綠色安全帽，
    且其亦稱不確定是何人之機車，況被害人縱有放置安全帽於腳踏板處，然其既未
    配戴，自有違前揭規定，又被害人係因頭部外傷致顱內出血而死亡，有台灣桃園
    地方法院檢察署相驗屍體證明書一件附於前開偵查卷足憑，足認被害人未戴安全
    帽，亦為其頭部受傷發生之共同原因。從而，被害人支道車未讓幹道車先行且未
    戴安全帽，對本件車禍發生所致損害，與有過失。爰審酌兩造過失責任之程度，
    認被害人之過失責任比例為百分之六十，被告之過失責任比例為百分之四十，即
    過失責任相抵後，原告乙○○○得請求被告給付七十三萬九千四百九十一元，原
    告庚○○等五人各得請求被告賠償二十萬元。
六、按依汽車強制責任保險法第三十八第一項第二款條規定，汽車交通事故發生時，
    受害人或其繼承人因肇事汽車非被保險汽車者，未能依本法規定向保險人請求給
    付保險金者，得在相當於本法規定之保險金額範圍內，向特別補償基金請求；又
    同法第三十九條第一項及第二項規定，特別補償基金依前條規定為補償者，視為
    加害人或汽車所有人損害賠償金額之一部分。特別補償基金於補償金額範圍內，
    得直接向加害人或汽車所有人求償。由上開規定可知受害人或其繼承人倘依汽車
    強制責任保險法第三十八條第一項規定向特別補償基金請求補償並獲得補償之後
    ，補償之金額即視為加害人損害賠償金額之一部分，受害人或繼承人就其受補償
    之部分自不得再行請求。查原告業已依汽車強制責任保險法第三十八條第一項第
    二款之規定，向財團法人汽車交通事故特別補償基金請求補償，並獲得一百二十
    四萬七千元之補償，為原告所自認，並有財團法人汽車交通事故特別補償基金九
    十一年五月十七日函一件附於前揭刑事卷，原告雖稱該保險金一百二十四萬七千
    元實際上係由原告乙○○○領得，然縱原告全體同意將該保險金一百二十萬元歸
    屬被上訴人乙○○○，亦為原告間之內部關係，無礙於被告主張扣除之權利，是
    依上開規定，原告等人於本件請求損害賠償時，被告自得請求扣抵之，而前開保
    險金原告每人平均受領二十萬七千八百三十三元，又原告庚○○等五人所受領之
    前揭補償，業已高於被告對於其等五人所負之債務，是原告五人已不得請求被告
    賠償損害。另原告乙○○○得請求被告賠償之金額為七十三萬九千四百九十一元
    ，經扣除二十萬七千八百三十三元之補償後，尚得請求五十三萬一千六百五十八
    元。
七、綜上，原告乙○○○因被害人袁芳皋之死亡，受有殯葬費用、扶養費用及精神慰
    撫金等損害總額共計七十三萬九千四百九十一元，經扣除已受領之補償金二十萬
    七千八百三十三元，尚得請求五十三萬一千六百五十八元，是原告乙○○○請求
    被告給付五十三萬一千六百五十八元及自附帶民事起訴狀繕本送達翌日即九十一
    年十月十日起至清償日止，按年息百分之五計算之利息，為有理由，應予准許，
    逾此範圍之請求，即屬無據，應予駁回。另原告庚○○等五人因被害人袁芳皋之
    死亡，受有精神慰撫金各二十萬元之損害，未逾其等已受領二十萬七千八百三十
    三元之補償，是原告庚○○等五人各請求被告給付五十萬元及法定遲延利息，尚
    有未合，不應准許。
八、本件兩造均陳明願供擔保，請准宣告假執行或免為假執行，原告乙○○○勝訴部
    分，經核均無不合，爰各酌定相當之擔保金額，併准許之。至原告敗訴部分，其
    假執行之聲請即失所附麗，應併予駁回。
九、據上論結，原告乙○○○之訴為一部有理由，一部為無理由，原告庚○○等五人
    之訴為無理由，依民事訴訟法第七十九條、第八十五條第一項、第三百九十條第
    二項、第三百九十二條，判決如主文。
中　　　華　　　民　　　國　　九十三　　年　　　三　　　月　　二十六　　日
                                        臺灣桃園地方法院民事第三庭
~B法  官　劉佩宜
右為正本係照原本作成
如對本判決上訴須於判決送達後廿日內向本院提出上訴狀
中　　　華　　　民　　　國　　九十三　　年　　　三　　　月　　二十六　　日
~B書　記　官　吳仁心
